臺灣臺南地方法院刑事判決　　　　　　　95年度易字第1554號
公　訴　人　臺灣臺南地方法院檢察署檢察官
被　　　告　甲○○
上列被告因恐嚇取財案件，經檢察官提起公訴（95年度偵字第16
432號），本院判決如下：
    主  文
甲○○犯恐嚇取財罪，累犯，處有期徒刑壹年，減為有期徒刑陸
月，如易科罰金，以新臺幣壹仟元折算壹日。
扣案ANYCALLA廠牌行動電話壹具沒收。
    事  實
一、甲○○前於民國91年間因竊盜案件，經臺灣高等法院臺中分
    院以91年度上易字第656號刑事判決判處有期徒刑8月確定，
    於92年3月19日執行完畢。
二、甲○○於95年10月9 日適陪同從事銀行協尋車輛工作之友人
    丙○○、林祺峰（均經臺灣臺南地方法院檢察署檢察官為不
    起訴處分確定）前往拖吊銀行所委託協尋之車牌號碼4895-G
    Q 號自用小客車，並暫停放於楊守民（亦經臺灣臺南地方法
    院檢察署檢察官為不起訴處分確定）友人徐微儂位於臺南縣
    佳里鎮頂廓50號住處，嗣其等查證車牌號碼及該車引擎號碼
    ，始知悉該掛有前開車牌之自用小客車並非債務人吳恆毅所
    有，乃係第三人向吳恆毅商借懸掛於該拼裝車上。詎甲○○
    基於意圖為自己不法所有之恐嚇取財犯意，自該車內取得乙○○置於車內之名片，得知乙○○聯絡電話號碼，乃自95年
    10月14日或15日起至同年11月11日止，持其所有之 ANYCALL
    廠牌手機撥打康某電話號碼，先行確認乙○○是否遺失車輛
    ，待確認無誤後，進表示該車係遭「拖車峰」偷走，康某須
    支付車價三分之一，伊始告知該車藏放處，否該車將遭他人
    變賣云云，以此加害財產之事恫嚇乙○○，致乙○○心生畏
    懼，擔心無法找回失車。嗣經雙方討價還價後，同意由乙○○支付18萬元予甲○○後，甲○○即告知該車藏放處。嗣於
    95年11月11日20時許，甲○○依約前往臺南縣佳里鎮○○路
    與新生路交岔路口之麥當勞速食餐廳，乙○○先交付部分款
    項13萬元，二人繼約定待共同搭乘前往該車牌號碼 4895-GQ
    號自用小客車停放地點取車後，再交付剩餘款項5 萬元，然
    於途中，乙○○友人林炯雄與甲○○發生爭執，乙○○遂報
    警將甲○○逮捕，並扣得甲○○前開所有ANYCALL 廠牌行動
    電話1具。
三、案經乙○○訴請臺南縣警察局佳里分局報請臺灣臺南地方法
    院檢察署檢察官偵查起訴。
    理  由
一、證據能力認定部分－
  (一)證人乙○○於司法警察調查中之證述有證據能力：
  1.按被告以外之人（包括證人、鑑定人、告訴人、被害人及共
    同被告等）於檢察事務官、司法警察官或司法警察調查中所
    為之陳述，與審判中不符時，其先前之陳述具有較可信之特
    別情況，且為證明犯罪事實存否所必要者，得為證據，刑事
    訴訟法第159條之2定有明文。所謂「前後陳述不符」之要件
    ，應就前後階段之陳述進行整體判斷，以決定其間是否具有
    實質性差異，惟無須針對全部陳述作比較，陳述之一部分有
    不符，亦屬之。而所謂「較可信之特別情況」之情形，亦應
    就前後陳述時之各種外部情況進行比較，以資決定何者外部
    情況具有可信性，若陳述係在特別可信之情況所為，則虛偽
    陳述之危險性即不高，雖係審判外陳述，或未經被告反對詰
    問，仍得承認其有證據能力。又所謂外部情況之認定例如：
    時間之間隔、有意識的迴避、受外力干擾、事後串謀等。
  2.本院審酌證人乙○○於司法警察調查中所述與其於本院審理
    時之供述顯有前後陳述不符之情（詳如後述），而參諸本案
    偵辦開啟，係因警方據其報案，前往逮捕被告後，會同證人
    警局即時應詢，依當時之情狀，應較無考量利害後，而為誇
    張或保留陳述之可能，亦較無來自被告或他人之壓力，而出
    於虛偽不實之陳述，或事後串謀而故為迴護被告之機會。反
    觀其於本院96年7 月13日審理期日到庭作證時，已明確供稱
    已與被告達成和解，對被告存有愧意及感激等語（參本院前
    開審判筆錄第12頁即審卷第81頁），足認證人確有迴護被告
    之意，而就本案事實之陳述避重就輕，依此可認渠等於警詢
    中所為之陳述，客觀上應具有較可信之特別情況。況且，本
    案證人係直接與被告聯繫之人，為證明本案犯罪事實存否所
    必要，揆諸上開說明，證人乙○○於警詢中之證言自有證據
    能力，而得作為本案之證據。被告認該證人於警詢之陳述無
    證據能力云云，尚無足採。
  (二)證人乙○○、林炯雄及徐微儂於偵查中之證述有證據能力：
  1.次按被告以外之人於偵查中向檢察官所為陳述，除顯有不可
    信之情況者外，得為證據，同法第159條之1第2 項定有明文
    。偵查中對被告以外之人（包括證人、鑑定人、告訴人、被
    害人及共同被告等）所為之偵查筆錄，性質上均屬傳聞證據
    。惟現階段刑事訴訟法規定檢察官代表國家偵查犯罪、實施
    公訴，依法其有訊問被告、證人及鑑定人之權，證人、鑑定
    人且須具結，而實務運作時，檢察官偵查中向被告以外之人
    所取得之陳述，原則上均能遵守法律規定，不致違法取供，
    其可信度極高，職是，被告以外之人前於偵查中已具結而為
    證述，除反對該項供述得具有證據能力之一方，已釋明「顯
    有不可信之情況」之理由外，不宜遽認該證人於偵查中之陳
    述不具證據能力。
  2.證人乙○○、林炯雄於檢察官偵查中經具結後所為之證述（
    參偵查卷第37頁至第38頁），渠等均未曾提及檢察官在偵查
    時有不法取供之情形，且無證據顯示檢察官在偵查時有不法
    取證之情形，亦查無證據足證上開證述有顯不可信之情況，
    自應均有證據能力。
  (三)證人丙○○、林祺峰、楊守民等人於偵查中之證述無證據能
    力：
  1.按證人、鑑定人依法應具結而未具結者，其證言或鑑定意見
    ，不得作為證據，刑事訴訟法第158條之3定有明文。另參諸
    前開(二)1.之說明，被告以外之人於偵查中向檢察官所為之陳
    述，仍應依法具結，始有證據能力，為最高法院94年度臺上
    字第4056號判決意旨揭櫫明確。
  2.證人丙○○、林祺峰、楊守民等人為被告以外之第三人，本
    質上屬證人，且無依法不得命其具結之原因，然檢察官於偵
    查中訊問前開證人時，未命其等具結，是丙○○等人於偵查
    中所為之陳述（偵查卷第36頁至第37頁），屬絕對無證據能
    力，應予以排除。
  (四)被告以外之人於審判外之陳述，雖不符刑事訴訟法第159 條
    之1至第159 條之4之規定，而經當事人於審判程序同意作為
    證據，法院審酌該言詞陳述或書面陳述作成時之情況，認為
    適當者，亦得為證據，刑事訴訟法第159條第1項、第159 條
    之5第1項分別定有明文。本件檢察官及被告於本院準備程序
    時，就前開證據以外之各項證據即證人林祺峰、楊守民、徐
    主清、林炯雄與吳恆毅等人於司法警察調查中之證述（警卷
    第29頁至第32頁、第23頁第28頁、第44頁至第46頁、第42頁
    至第43頁，偵查卷第44頁至第46頁），及贓物認領保管單、
    臺南縣警察局佳里分局佳里派出所搜索扣押筆錄、扣押物品
    目錄表（警卷第47頁至第56頁、第57頁）之證據能力，除爭
    執證人乙○○之警、偵詢筆錄之證據能力外，其餘均明示同
    意有證據能力（參本院95年12月25日準備程序筆錄第5 頁即
    審卷第22頁），本院認除上開爭執證據能力之證據外（即前
    開所述(一)部分），其他具有傳聞證據性質之證據，並無任何
    違法取證之不適當情形，以之作為證據使用係屬適當，自得
    採為認定事實之證據。
二、認定犯罪事實所憑之證據及理由－
  (一)訊據被告甲○○對於其知悉該懸掛車牌號碼4895-GQ 號自小
    客車遭案外人丙○○、林祺峰等，誤為銀行所委託協尋車予
    以拖吊，並置放於臺南縣佳里鎮頂廓50號徐微儂住處，其自
    該車內取得乙○○名片，進得知該車為康某所有，乃自95年
    10月14日或15日起至同年11月11日間，就該車遭拖一事，以
    電話聯繫乙○○，康某同意給付18萬，當日為警逮獲時已收
    取部分款項13萬元，查獲時係欲帶同康某至該車停放處取車
    等情固供認不諱（參警卷第6 頁、第11頁至第12頁，偵查卷
    第11頁至第12頁、第35頁，本院95年11月12日聲羈訊問筆錄
    、本院95年12月25日準備程序筆錄第3 頁即審卷第20頁及本
    院96年7 月13日審判筆錄第22頁即審卷第91頁），惟否認有
    何恐嚇取財之犯意，辯稱：伊僅以電話聯絡乙○○，告知其
    車遭「拖車峰」拖走，要康某查證，事後康某對外表示懸賞
    找車，且因丙○○委託伊賣掉該車，伊認無法自丙○○獲取
    利潤乃心生不滿，遂以電話聯絡乙○○，向康某表示欲幫其
    找車，康某乃告知會支付18萬元報酬予伊，該報酬數額並未
    經過雙方討價云云。
  (二)惟查：
  1.緣車牌號碼4895-GQ 號車牌所屬車輛，為案外人吳恆毅所有
    ，吳恆毅前以該車向銀行辦理貸款未依約償還，該車牌所屬
    車輛遭銀行追索，吳恆毅嗣因故未續開該車，乃將該車牌借
    予乙○○，以供乙○○將該車牌懸掛其所有進口三菱黑色自
    用小客車一情，分為證人吳恆毅、乙○○於司法警察調查及
    本院審理中證述明確（參偵查卷第44頁至第45頁，警卷第34
    頁至第35頁、第38頁，本院96年7月13日審判筆錄第5頁至第
    6 頁即審卷第74頁至第75頁）。嗣從事協尋銀行委託貸款車
    工作之丙○○、林祺峰因見乙○○車所懸掛之車牌，誤該車
    為銀行協尋車輛，予以拖走，並將車輛置放徐微儂佳里鎮處
    所，嗣經比對車身引擎號碼，始知悉該車為誤拖，因不知如
    何處理此事，僅將該情呈報公司，惟仍將該車續停放於徐女
    住處，因被告同與丙○○拖走該車，故亦知上情等節，除據
    被告前開自承外，亦為證人楊守民、徐主清（即徐微儂之父
    ）、徐微儂及丙○○等人於司法警察調查、檢察官偵訊及本
    院審理時到庭證述明確（參警卷第23頁至第28頁、第44頁至
    第46頁，偵查卷第37頁，本院96年5月11日審判筆錄第5頁至
    第6 頁即審卷第46頁至第47頁）。準此，可認被告確知乙○○所有車輛係遭丙○○等人誤拖無訛。
  2.被告知悉該車係屬誤拖後，因自該車內取得乙○○名片，進
    以名片上所載電話與康某聯繫，確認遭誤拖車輛為其所有一
    情，有被告如前自承，並核與證人乙○○於本院審理時證述
    相符（參本院96年7月13日審判筆錄第7頁即審卷第76頁）。
    再者，被告於確認該車為康某所有後，隨即要求康某給付該
    車車價三分之一始能贖回該車云云，因康某表示僅能給付10
    萬元，二人無法達成合意，後被告再以電話告知須給付25萬
    元，進稱該車係遭「拖車峰」偷走云云，康某表示僅能支付
    15萬元，二人仍無法合致，嗣乙○○終應允被告要求，同意
    支付18萬元代價取回該車，且被告於討價過程中甚向康某表
    示該車將遭他人以50萬元價格出售等情，亦據證人乙○○於
    司法警察調查及本院審理證述綦詳（參警卷第33頁至第41頁
    ，本院前開審判筆錄第11頁即審卷第80頁），雖證人乙○○
    於本院審理時關於支付報酬一節，改稱係伊主動向外界表示
    欲支付10萬元至15萬元之報酬尋車，被告當日所取得之13萬
    元，係伊前所應允云云（參上揭筆錄第79頁），惟此陳述除
    與證人於本院審理當日所先行證稱僅放風聲找車，並無表明
    找車代價等語不合外（參本院上開審判筆錄第10頁即審卷第
    79頁），亦與該基於證人真意所製作之警詢筆錄記載相悖（
    關於警詢筆錄記載之真實性，已據證人於本院審判期日陳述
    確基於其本意所製作無訛，參上開筆錄第9 頁即審卷第78頁
    、第14頁即審卷第83頁）。且參諸證人前於本院95年12月25
    日準備程序期日，未經本院傳喚即自行陪同被告到庭，於該
    準備程序期日，主動表示願為被告證人，甚於本院審理時復
    證稱伊已與被告達成和解，被告將13萬元款項全數返還，伊
    對被告心懷感謝等語（參審判筆錄第12頁至第13頁即審卷第
    81頁至第82頁），足見證人此部分陳述顯係迴護偏袒被告之
    詞，自無可取，其於司法警察調查中之陳述應較可信，亦認
    被告執稱係證人主動告知願給付18萬元，未經討價云云，並
    無可採。
  3.繼前所述，既認證人所以同意支付金錢予被告，係因被告主
    動要求，雙方歷經討價還價過程始以18萬元達成合意，而證
    人所以應允交付，係因該遭丙○○等人所誤拖之車輛，除具
    有5、60 萬元之價值外，尚因該車為比賽車，對酷好賽車之
    證人深具意義，其唯恐因未支付該款項予被告，即無法尋回
    該車等情，亦為證人於審理時證述綦詳明確（參本院上開審
    判筆錄第15頁至第16頁即審卷第84頁至第85頁）。再者，被
    告於討價還價過程中，曾告以該車將遭對方賣掉云云，證人
    因此產生畏懼，無法要求降價，進同意給付該18萬元數額一
    節，亦據證人結稱：「（如果今日你沒有支付該13萬元，是
    否即不可能找到該車？）應該是」、「（稱感謝甲○○，因
    為對方有說要賣掉你的車，是何人告訴你此事的？）甲○○
    於電話與我討價還價的過程告訴我的」、「（當甲○○說對
    方說車子要賣掉時，你是否會害怕？）會」、「（當甲○○
    跟你講這些話語時，是否會影響你後來同意以18萬元付款？
    ）會的」等語明確在卷可證（參前揭審判筆錄第16頁至第17
    頁即審卷第85頁至第86頁）。是依乙○○所述，足認其交付
    金錢與被告，確係因被告告知該車將遭變賣，恐無法尋回失
    車，致心生畏懼甚明。
  4.雖被告於警、偵訊及本院審理時均供稱丙○○確有意將該車
    變賣，且委託伊代為處理云云，以為辯解。惟查，證人丙○○於本院審理時證稱：「（甲○○於警詢時，稱當初你們將
    車子拖走之後，發現可能拖錯了，抓住此點，你才要將車賣
    掉，而甲○○是因為發現此點，才會貪心打電話給車主，你
    們有無要將車子賣掉？）甲○○有告訴我說找到買主，但我
    告訴他，此車要由上面處理，而且我只是支援的，要由找到
    車子的人處理」等語在卷（參本院96年5月11日審判筆錄第8
    頁即審卷第49頁），而被告對證人此部分供證，亦當庭表示
    無意見（參上開審判筆錄第10頁即審卷第51頁），是被告前
    開辨解，並非可取。
  (三)綜上所述，被告利用乙○○亟欲尋回愛車心態，向其索取報
    酬，甚於議價過程誆稱如未速將該車取回，該車將遭變賣云
    云，致使乙○○心生畏佈，迫使同意給付款項，被告所為確
    屬恐嚇，被告辯稱未恐嚇乙○○云云，無足採信，本件事證
    明確，被告犯行堪以認定，應依法論科。
五、本院佐以證人乙○○於司法警察調查及本院審理所為證述內
    容，認公訴人起訴犯罪事實應更正之處如下：
  (一)被告應係於95年10月14日或15日間某日，即撥打乙○○之電
    話，除確認誤拖之車輛是否為康某所有外，即要求支付車價
    三分之一（參警卷第34頁、第38頁）。
  (二)被告除告知該車遭「拖車峰」偷走外，尚稱該車將遭他人變
    賣（參本院96年7月13日審判筆錄第16頁即審卷第85頁）。
六、適用法律及量刑審酌之理由－
  (一)按刑法第346條第1項之恐嚇取財罪，所謂「恐嚇」係指以將
    來之惡害，通知被害人，使其生畏怖心之謂，至惡害之通知
    之方式，不論明示或默示，直接或間接，面告或以信函通知
    均無不可，惟均以到達被害人使其瞭解，並因而產生恐怖心
    始克當之；又該罪其既遂、未遂之區別，以使人交付之所有
    物有無交付，而犯人是否得財為標準，有最高法院22年非字
    第122 號判例意旨及45年度臺上字第1450號判決意旨可供參
    照。
  (二)如前所述，本件被告利用被害人亟欲尋回愛車心態，向其索
    取報酬，甚於議價過程誆稱如未速將該車取回，該車將遭變
    賣等，致使被害人因此心畏佈，迫使同意給付款項，被告因
    此取得部分款項。核其所為係犯刑法第346條第1項之恐嚇取
    財未遂罪。被告於事實欄所載期間撥打電話與被害人進為恐
    嚇行為，應係基於同一恐嚇取財之犯意，且各該恐嚇行為亦
    均於密切接近之時間、地點實施，應分別視為數個舉動之接
    續施行，屬接續犯，為包括一罪，應論以一恐嚇取財罪。
  (三)被告有事實欄所載之科刑執行情形，有臺灣高等法院被告前
    案紀錄表在卷可稽，其於5 年以內再故意犯本件有期徒刑以
    上之罪，應依刑法第47條第1項，論以累犯，並加重其刑。
  (四)本院審酌被告正值青壯，竟不思以正當途徑賺取所需，為貪
    圖不法利益，率而向被害人恐嚇、勒索金錢以贖車，其行為
    危害社會治安，並欠缺尊重被害人財產法益之觀念，且犯後
    否認犯行，態度不佳，惟念被害人已取回所交付金錢，損害
    稍獲彌補等一切情狀，量處如主文所示之刑。
  (五)被告上開犯罪時間，係在中華民國罪犯減刑條例所定減刑基
    準日即96年4 月24日之前，合於中華民國96年罪犯減刑條例
    第2條第1項第1 款減刑規定，爰依據前開規定，減其宣告刑
    二分之一，乃由原宣告刑有期徒刑1年，減為有期徒刑6月。
    並依上開減刑條例第9條規定：「犯最重本刑為5年以下之刑
    之罪，依本條例規定為6 月以下有期徒刑、拘役者，應於為
    減刑裁判時，併諭知易科罰金之折算標準。」，審酌被告之
    職業為廚師、學歷為高職肄業、經濟狀況勉持等情（參警卷
    第2 頁所示被告教育程度、家庭經濟狀況及職業欄之記載）
    ，認其易科罰金之折算標準，以新臺幣1,000元折算1日為適
    當。
  (六)扣案廠牌ANYCALL手機1支為被告所有，係被告用以與被害人
    聯繫所用之物，業據被告供承在卷（參本院96年7 月13日審
    判筆錄第21頁即審卷第90頁），應依刑法第38條第1項第2款
    規定，予以宣告沒收，至於該手機所插入之行動電話用戶識
    別卡，因係使用者向電信業者申請租用而僅取得其使用權，
    並非申請使用者所有，有最高法院92年度臺上字第6836號判
    決意旨可參，自不得宣告沒收。另扣案其餘2 具手機，雖為
    被告所有，然無證據足以認定與本案犯罪有關，自不得宣告
    沒收，併此敘明。
七、適用之法律─
  (一)刑事訴訟法第299條第1 項前段。
  (二)刑法第346條第1項、第47條第1項、第41條第1項前段、第38
    條第1項第2款。
  (三)刑法施行法第1條之1第1項、第2項前段。
  (四)中華民國96年罪犯減刑條例第2條第1項第3 款、第7條、第9
    條。
本案經檢察官丁○○到庭執行職務。
中　　華　　民　　國　　96　　年　　7 　　月　　27　　日
            刑事第十一法庭  審判長法  官  張維君
                                  法　官  黃翰義
                                  法　官  陳威龍
上正本證明與原本無異。
如不服本判決應於收受本判決後10日內向本院提出上訴書狀，並
應敘述具體理由。如未敘述上訴理由者，應於上訴期間屆滿後20
日內向本院補提理由書狀（均須按他造當事人之人數附繕本）「
切勿逕送上級法院」。
                                  書記官  黃傳鈞
中　　華　　民　　國　　96　　年　　7 　　月　　30　　日
附錄本案論罪科刑法條：
刑法第346條
  意圖為自己或第三人不法之所有，以恐嚇使人將本人或第三人
  之物交付者，處6月以上5年以下有期徒刑，得併科1千元以下
  罰金。
  以前項方法得財產上不法之利益，或使第三人得之者，亦同。
  前二項之未遂犯罰之。
附記事項：告訴人或被害人對於判決如有不服，請具備理由逕向
檢察官聲請檢察官提起上訴，其上訴期間之計算，係以檢察官收
受判決正本日期為準。
